臺灣士林地方法院刑事裁定　　　　　　　　　　　　　九十一年度聲判字第二一號
　　聲　請　人　甲○○
　　代　理　人　王元勳律師
　　　　　　　　王麗仁律師
　　被　　　告　乙○○
右列聲請人因被告過失致死案件，不服台灣高等法院檢察署檢察長於中華民國九十一
年五月二日駁回再議之處分（九十一年度上聲議字第三四三號），聲請就被告乙○○
部分交付審判，本院裁定如左：
    主  文
聲請駁回。
    理  由
一、按告訴人不服上級法院檢察署檢察長或檢察總長認再議為無理由而駁回之處分者
    ，得於接受處分書後十日內委任律師提出理由狀，向該管第一審法院聲請交付審
    判。法院認為交付審判之聲請不合法或無理由者，應駁回之。刑事訴訟法第二百
    五十八條之一、第二百五十八條之三第二項前段，分別定有明文。
二、本件聲請人甲○○以被告吳文沂（未聲請交付審判）、乙○○涉犯過失致死罪，
    向台灣基隆地方法院檢察署檢察官提出告訴，經該署檢察官呈請台灣高等法院檢
    察署核轉台灣士林地方法院檢察署檢察官偵查後，於民國九十年十二月十九日為
    不起訴處分後（九十年度偵字第七九九、一一０八一號），聲請人不服，聲請再
    議亦經台灣高等法院檢察署檢察長於九十一年五月二日以九十一年度上聲議字第
    三四三號處分書認聲請人再議為無理由而駁回再議。
三、聲請交付審判意旨略以：
  (一)原不起訴處分書無非以「本件肇事原因經送台灣省台北縣車輛行車事故鑑定委員
    會及台灣車輛行車事故鑑定委員會鑑定結果，認被害人之機車應就本案負較高注
    意之責任，且當時之路況係坑洞、路面不平整，對機車之行駛有一定之影響」，
    即率邇推論「本件車禍發生，難期被告等防範之可能，被告等應無過失，自難論
    以過失致死罪責」。然觀諸前開鑑定報告，僅依被告之片面說詞，即率爾判定被
    害人之機車應負較高之注意義務，已屬不當，綜觀通篇鑑定報告，亦僅記載「無
    相符且明顯之車損可以比對」、「當地路況對機車行駛應有一定之影響」，並無
    對被告等有無過失為任何判定，然公訴人竟於未詳查其他相關事證之情形下，諸
    如：當地現場路況究係如何？是否確會導致路過機車不慎滑倒﹖以及另一被告是
    否有違規右轉？被告乙○○是否有超速之狀況始撞及被害人之機車而生本件意外
    ？甚或親自前往事故現場勘驗重新模擬當時之發生狀況，遽引該鑑定報告率爾推
    論被告等並無過失之犯行，顯有嚴重之違誤。
  (二)再者，縱認肇事當時被害人之機車就本案應負較高之注意義務，亦無解於被告過
    失犯行之成立，換言之，「被害人機車之注意義務」，與被告等駕車肇事有無違
    反注意義務﹖是否過失致人於死並無關係。公訴人焉能以被害人是否負有較高注
    意義務，而非就被告等肇事行為本身，遽以推論被告等並無過失？又於不起訴處
    分書中，就其認定被告等無過失之理由亦隻字未提，公訴人認定實有悖於論理法
    則，殆無庸議。
  (三)公訴人就吳文沂所駕之曳引車是否有違規右轉此事實，復以臆測之方法認定，其
    是項論述亦已違法。查本件肇事之道路，為一丁字路口，依現場情形判斷，車禍
    發生之原因係被害人駕駛機車沿大同路往汐止方向行駛，被告乙○○所駕駛之基
    隆客運汽車未保持安全距離、緊隨在機車後方行駛，二車行經該路段時，另一被
    告吳文沂所駕駛之曳引車自中油聯絡道路右轉駛入大同路，將被害人逼往路中線
    ，遭未保持安全距離之客運汽車猛烈撞擊，致車牌掉落，機車向前衝滑，重心不
    穩，倒向右前方之曳引車左後方車輪下，始遭吳文沂曳引車左後輪輾斃；況且，
    當聲請人事故後趕赴現場，亦有一名江姓男子指稱有親眼目擊曳引車確有右轉。
    承上，針對前開不利於被告等之情狀，公訴人於偵查程序不僅全然未加深究、詳
    查，而就聲請人提出肇事現場重新模擬此勘驗方法及傳喚證人之聲請亦未予理會
    ，遽以行車事故鑑定委員田養明「依當時情形研判，若曳引車要右轉，與肇事現
    場情形不符」及警員吳敏宏「照現場跡象，曳引車不像是要右轉」此等個人意見
    或推測之證詞，而為主觀上之臆測，即推定「被告吳文沂辯稱伊於肇事時係直行
    乙節，堪可認定」，然被告吳文沂於肇事時係直行且起步先行，被害人之頭部焉
    會遭伊車左後輪輾過，再者，公訴人均採信有利於被告等證詞及事證，而就「當
    時曳引車右轉乃此意外之原因」此不利於被告等之相關事實，皆未予調查及注意
    ，尤與刑事訴訟法第二條之規定嚴重不符，實有輕縱之嫌，足見本案確有交付
    鈞院查證、審理之必要，灼無疑議。
  (四)公訴人另以「被告乙○○駕駛之客運右側痕經比對與被害人機車之突出部分不符
    」、「機車牌照掉落情形，有可能係左側外力」及「車牌鬆落之原因被直接撞擊
    之可能性很低」等間接事實，而判斷被告乙○○未碰撞被害人機車，更重大違反
    證據法則。姑不論鑑定委員田養民所說就車牌掉落及鬆落原因所為證詞，均為「
    有可能」、「可能性低」等不確定擬制之陳述，是否具證據能力，已有疑義，縱
    認其證詞可採，如何自該間接事實，得出被告乙○○並未碰撞被害人之機車此一
    間接事實，公訴人於不起訴處分書俱皆未說明其推論之過程及理由，僅單純載明
    證人田養民之證詞，便以「是被告乙○○辯稱伊未碰撞被害人機車乙節，應可採
    信」一語帶過，公訴人就證據之適用、判斷，顯有違採證法則，洵不足採。
  (五)此外，被告吳文沂、乙○○二人皆辯稱：案發當時係吳文沂之大拖車先行，而於
    被害人之機車起步後，乙○○之公車始起步，時速僅二十公里左右，伊看到被害
    人在伊右前方二、三公尺處滑倒，伊馬上停車，伊車子右前保險桿碰到機車倒下
    後牌照處，伊確未碰撞被害人之機車等云云，惟上揭說法皆係渠等為圖脫免罪責
    狡辯之詞，公訴人未再深入調查即驟為不起訴處分，不僅失之率斷，更有違經驗
    法則之處。查被告廖源明謂其當時時速僅二十公里，且看到被害人在其右前方二
    、三公尺處等云云，惟對照交通部頒「一般公路汽車車距離行車速度對照表」，
    即知乙○○所駕公車，自行進間至完全煞停之距離至少為二．四至三．七公尺（
    以車速二十、廿五公里，行進於瀝青、潮溼、一至三年路面為例）。換言之，公
    車停車距離機車橫臥地點，至少應有四．四至六．七公尺遠，準此可知，其車速
    絕非僅二十公里而已，適證其辯稱以二十公里時速行駛云云，悉屬脫罪卸責之詞
    ，難以採信，原檢察官未注意及此，即有未洽。
  (六)次查，被告乙○○又辯稱其車前方保險桿僅碰到機車倒下後之牌照處，此言尤屬
    荒誕，因公車之保險桿距離地面約六十五公分，而車橫倒後，牌照距離地面高度
    約為四十二公分，故公車前方保險桿根本無法「碰撞」到機車倒下之牌照，被告
    廖源明此部分說詞，顯係憑空捏造，應屬駕駛公車未保持安全距離，車前保險桿
    碰撞被害人機車後牌照，致被害人機車倒地遭吳文沂曳引車左後輪輾斃。又於案
    發當時被告吳文沂是否違規右轉，將被害人逼往中心線，進而遭未保持安全距離
    之公車猛烈撞擊，厥為本案被告等是否成立過失致死罪責之關鍵，然如前所述，
    關於此節公訴人於偵查程序中皆未傳訊相關人證或為任何進一步之查明，已屬重
    大之疏漏，且就曳引車與機車之機動性而言，曳引車先行啟動與常態不符此點，
    亦未加調查、蒐集相關資料之情形下，即行採信被告二人之片面說詞，尤見其認
    事用法顯有偏頗，益證本案實有交付  鈞院進行審理之必要。
四、本院查：
  (一)按新修正刑事訴訟法第二百五十八條之一規定告訴人得向法院聲請交付審判，係
    新增對於「檢察官不起訴或緩起訴裁量權」制衡之一種外部監督機制，法院僅就
    檢察官所為不起訴或緩起訴之處分是否正確加以審查，以防止檢察機關濫權，依
    此立法精神，同法第二百五十八條第三項規定法院審查聲請交付審判案件時「得
    為必要之調查」，其調查證據之範圍，自應以偵查中曾顯現之證據為限；而同法
    第二百六十條對於不起訴處分已確定或緩起訴處分期滿未經撤銷者得再行起訴之
    規定，其立法理由說明該條所謂不起訴處分已確定者，包括「聲請法院交付審判
    復經駁回者」之情形在內，是前述「得為必要之調查」，其調查證據範圍，更應
    以偵查中曾顯現之證據為限，不得就告訴人新提出之證據再為調查，亦不得蒐集
    偵查卷以外之證據，否則，將與刑事訴訟法第二百六十條之再行起訴規定，混淆
    不清，亦將使法院兼任檢察官而有回復「糾問制度」之虞；且法院裁定交付審判
    ，即如同檢察官提起公訴使案件進入審判程序，是法院裁定交付審判之前提，必
    須偵查卷內所存證據已符合刑事訴訟法第二百五十一條第一項規定「足認被告有
    犯罪嫌疑」檢察官應提起公訴之情形，亦即該案件已經跨越起訴門檻，否則，縱
    或法院對於檢察官所認定之基礎事實有不同判斷，但如該案件仍須另行蒐證偵查
    始能判斷應否交付審判者，因交付審判審查制度並無如同再議救濟制度得為發回
    原檢察官續行偵查之設計，法院仍應依同法第二百五十八條之三第二項前段規定
    ，以聲請無理由裁定駁回，合先敘明。
  (二)聲請人一再主張本件車禍係因被告吳文沂所駕駛之曳引車自中油聯絡道路右轉駛
    入大同路，將被害人詹維德逼往路中線，致遭未保持安全距離由被告乙○○所駕
    之客運汽車猛烈撞擊，致車牌掉落，機車向前衝滑重心不穩，倒向右前方之曳引
    車左後方車輪下遭輾斃云云。惟與被告乙○○、吳文沂所一致供陳本件車禍係被
    害人騎乘之機車自行跌倒後，滑入其右側由被告吳文沂所駕曳引車左後輪下遭輾
    斃，被告乙○○所駕客運車見狀煞避不及擦撞倒下之機車等情不符，即現場處理
    之警員吳敏宏及車禍鑑定人田養民，亦就其現場觀察及車禍事故卷證資料研判被
    告吳文沂所駕曳引車應無違規右轉情形，原檢察官因認被告吳文沂所駕車輛應係
    直行，聲請人此部分主張不足採。且聲請人就其所主張之前述「犯罪事實」，並
    未提出任何「犯罪證據」足資證明，自難僅以原檢察官未履勘現場模擬實況，即
    認有交付審判之理由。況聲請人陳稱現場有一江姓男子目擊，但其真實姓名及住
    所為何﹖如何尋得傳喚調查？聲請人於偵查或聲請交付審判時均未具體陳明，檢
    察官亦未深入調查是否真有此等目擊證人及有無所述情形，而如前述，本院已無
    從對此偵查卷宗以外之證據重為調查，自難憑此認定有交付審判理由。
  (三)又聲請人主張被告乙○○、吳文沂所駕二部大型車輛行駛中已無空間，被害人不
    可能騎乘機車於二車之中，但被告二人已供明三車均係於燈號變換後起步前進，
    因外側由被告乙○○所駕曳引車先行，內側由被告吳文沂所駕之客運車最後，則
    被告二人所駕二部大型車並非併行，自無聲請人所稱「無空間可行」之情形，且
    被告乙○○所供被害人所騎乘之機車在其右前方自行滑倒，與台灣省台北縣區車
    輛行車事故鑑定委員會鑑定意旨所認「當地路況對機車行駛應有一定之影響」，
    及鑑定委員田養民研判供證「機車牌照掉落情形，有可能係左側外力」及「車牌
    鬆落之原因被直接撞擊之可能性很低」等情相符，是依偵查卷所存證據，實難認
    被告乙○○所駕大客車曾於被害人機車倒地前撞及其機車，檢察官因認被告乙○
    ○未碰撞被害人機車。聲請意旨指摘原不起訴處分書推論不當，固可使人對本件
    車禍發生經過是否確如被告二人所言，仍有未能釋疑之處，但法院既不能於偵查
    案卷所存證據資料之外重為蒐集證據（例如傳喚客運車上乘客），則以偵查卷所
    存證據，既乏積極證據足以認定被告乙○○有未保持安全距離而擦撞被害人機車
    過失，致其機車倒地遭被告吳文沂車輛輾斃情形，縱認原偵查有所不備致不能使
    聲請人釋疑，依前說明仍難認原不起訴處分有應交付審判之理由。
  (四)綜上，原不起訴處分及駁回再議聲請之處分，認被告吳文沂並無違規右轉情形，
    被告乙○○亦無撞及被害人機車致其倒地情形，而認被害人機車係因自行滑倒，
    被告乙○○無防範之可能，因認被告乙○○就本件車禍並無過失，尚無不當，聲
    請意旨未詳交付審判制度立法精神，未能具體指明偵查卷內所存證據，如何已具
    相當證據足以認定被告乙○○有其所指訴應予起訴審理之過失致死犯罪事實，而
    應由本院裁定交付審判，僅以現場聽聞之事，推測被告犯罪事實，而指摘檢察官
    偵查未臻完備及採證推論不妥，或以偵查卷以外之新證據方法請求交付審判，實
    無理由，本院既認本件無得據以交付審判之事由存在，聲請人聲請交付審判，自
    應予駁回。
五、依刑事訴訟法第二百五十八條之三第二項前段，裁定如主文。
中      華      民      國      九十一      年      八    月      六    日
                                臺灣士林地方法院刑事第一庭
                                    審判長法  官  林  清  吉
                                          法  官  江  翠  萍
                                          法  官  詹  朝  傑
右正本證明與原本無異。
本件不得抗告。
                                          書記官  陳  雅  加
中      華      民      國      九十一      年      八    月     十四   日
